【裁判字號】    99,司家聲,12
【裁判日期】    990428
【裁判案由】    處遇安置
【裁判全文】
臺灣士林地方法院民事裁定            99年度司家聲字第12號
聲  請  人  臺北市政府
法定代理人  甲○○  
相  對  人  何○○    年籍詳卷.
法定代理人  何□□    年籍詳卷.
            施□□    年籍詳卷.
上列當事人間聲請處遇安置事件，本院裁定如下：
    主  文
何○○應安置於中途學校施以特殊教育。
聲請程序費用由聲請人負擔。
    理  由
一、按兒童或少年因從事性交易或有從事之虞，經法院依兒童及
    少年性交易防制條例第16條裁定將其交付主管機關安置於緊
    急收容中心者，主管機關應於2 週至1 個月內向法院提出觀
    察輔導報告及建議處理方式並聲請法院裁定，而法院依審理
    之結果，認該兒童或少年有從事性交易者，除有第18條第2
    項第1 款至第7 款情形之一者外，應裁定將其安置於中途學
    校，施予2 年之特殊教育，兒童及少年性交易防制條例第17
    條第1 項、第18條第2 項分別定有明文。
二、本件聲請意旨略以：相對人即未滿18歲之少女何○○（年籍
    詳卷）自國中後多透過網路作為人際互動管道，缺乏正向及
    健康之情感依附方式，易與網友發生一夜情，或因對方能提
    供其金錢使用，即將之視為交往對象，再加上相對人自今年
    3 月休學後，為避免向家人拿錢之壓力且盡快籌措美容課程
    之費用及生活費，乃於知悉性交易違法狀況下，於為警查獲
    前即有成功交易十餘次之經驗，獲取代價共新台幣3 萬元。
    再查相對人家庭結構健全、經濟狀況無虞，但相對人無法接
    受其父母傳統及保守之管教方式，導致親子關係緊張衝突，
    相對人除不願向其父母表達內在真實想法及感受外，亦已形
    成自我作決定或說謊等行為模式，顯見親子間缺乏正向溝通
    ，相對人之父母亦無法發揮適宜之拘束及規範能力，且對相
    對人日漸脫序之行為與價值觀缺乏有效因應策略，僅於出事
    後被動因應或以責罵方式嚇阻，經評估案家親職功能不足，
    且現階段親子間缺乏正向情感依附關係，短期間案家恐無法
    發揮適切之家庭功能。因相對人有從事性交易之虞，聲請人
    已於99年3 月24日22時20分起予以緊急收容，並聲請准予短
    期安置，經鈞院民事裁定安置本局短期收容中心，因安置期
    間屆滿，依兒童及少年性交易防制條例第17條之規定主管機
    關安置少年後，應於2 週至1 個月內，向法院提出觀察輔導
    報告及建議處遇方式，並聲請法院依兒童及少年性交易防制
    條例第18條第2 項規定裁定將相對人安置中途學校，透過穩
    定且規律的環境，以提供相對人穩定之生活與導正偏差之價
    值觀，另協助親子發揮正向溝通能力及提升親職互動技巧，
    以維少年利益。
三、聲請人主張受安置人為未滿18歲之少女，有從事性交易行為
    等情，業據提出臺北市政府社會局觀察輔導報告書、臺北市
    展望家園個案短期觀察紀錄、生活輔導觀察紀錄表、基隆市
    政府社會處個案訪視表、臺北市政府警察局大同分局雙連所
    調查筆錄及職務報告書、本院99年度司護字第10號裁定書影
    本等件為證，經核聲請人提出之展望家園個案短期觀察紀錄
    ，並審酌該報告表所述略以：「綜合分析與評估：一、就案
    家功能評估：案父雖已退休，但每月仍領有固定退休俸，且
    案家今年於台中購屋置產，評估案家經濟狀況尚可，能滿足
    案主基本生活所需，然過往案父母多以叨唸方式因應其不當
    行為，或因擔心案主未能自我保護而過度涉入其交友情況，
    案主也習以隱瞞或欺騙方式因應，致使案父母無法掌握其實
    際交友情況。案父母雖透過會客表達願意接納案主想法及期
    待與其討論後續生活之共識，但案主面對案家人時仍難以表
    達，親子關係短時間難有改善，致使雙方難就過往互動面臨
    之困境及未來生活共識進行討論，尚須透過專業處遇協助案
    父母學習親子互動技巧，進而改善親子關係。二、就案主個
    人狀況分析：案主自國一開始便透過網路交友，較常與異性
    友人互動，若有好感便會進一步交往或發生一夜情，高中迄
    今交往的兩名男友亦會主動提供金錢供其花用，顯示其交友
    狀況複雜且金錢價值觀有待調整。此外，案主雖清楚網路援
    交屬違法行為，但並不後悔選擇以此方式來達到快速賺錢的
    目的，其工作價值觀亦明顯偏差，有待澄清。故建議透過穩
    定的生活環境及具有完整結構之安置輔導處遇，以協助案主
    重新建立生活模式和正確的工作與金錢價值觀。」等語，本
    院審認上開事證，認聲請人所稱尚無不合，故其請求將相對
    人安置於中途學校施以特殊教育，應予准許。
四、爰裁定如主文。
五、如不服本裁定，應於裁定送達後10日內，以書狀向本院提出
    抗告狀，並繳納抗告費新臺幣1,000 元。
中    華    民    國    99    年    4     月    28    日
                  家事庭司法事務官

司法院資訊處製作；財團法人民間司法改革基金會備份。
